臺灣桃園地方法院民事判決　八十九年度訴字第一九四五號
　　原　　　告　巨騵實業股份有限公司
　　法定代理人　張秀鳳
　　被　　　告　昱盛營造股份有限公司
　　法定代理人　乙○○
　　訴訟代理人　甲○○
右當事人間給付貨款事件，本院判決如左：
    主    文
原告之訴及假執行之聲請均駁回。
訴訟費用由原告負擔。
    事    實
甲、原告方面：
一、聲明：求為判決：（一）被告應給付原告新台幣（下同）五十九萬四千五百五十
   　　　 元，及自起訴狀繕本送達翌日即民國（下同）八十九年九月十日起至清償
          日止，按年息百分之五計算利息。（二）原告願擔供擔保請准宣告假執行
          。
二、陳述：
（一）原告公司之前身為駿錩實業股份有限公司，負責人黃茂富，但駿錩實業股份有
      限公司於八十八年十一月更名為巨騵實業股份有限公司，法定代理人變更為丙
      ○○，八十九年四月二十七日又變更負責人為張秀鳳，合先陳明。
（二）被告承攬桃園縣中壢市○○路○段（後段）拓寬工程，於八十八年七月一日向
      原告訂購預拌混凝土，購買價格及付款事宜均載於訂貨單，原告依約自八十八
      年八月份起陸續將被告所需預拌混凝土，全數載運至被告指定之工地（即內壢
      興仁路）由訴外人巨鑽營造有限公司工地人員及被告工地人員簽收，應付貨款
      由被告簽發支票或交付華運、享隆客票支付貨款，或由訴外人巨鑽營造有限公
      司負責人黃銀圓簽發個人支票作為給付被告應付原告之貨款，事後原告又開立
      統一發票四張供被告報稅之用。惟原告與巨鑽營造有限公司間並無任何契約關
      係，原告僅知道訴外人巨鑽營造有限公司是替被告工作，被告將應付原告貨款
      撥付訴外人巨鑽營造有限公司再由訴外人巨鑽營造有限公司負責人黃銀圓以個
      人名義簽發支票給付貨款給原告，換言之，黃銀圓只是被告應給付貨款予原告
      之轉交人。嗣被告與訴外人巨鑽營造有限公司間另有債務糾紛，未將付與原告
      之貨款撥付給巨鑽營造有限公司，黃銀圓自此拒絕再替被告給付貨款給原告，
      期間被告曾清償部分貨款給原告，惟原告再向被告請領積欠貨款五十九萬四千
      五百五十元時則遭拒絕。
（四）桃園縣中壢市○○路○段拓寬工程，係被告向桃園縣中壢市公所承攬後，再自
      行發包給訴外人巨鑽營造有限公司承作施工，巨鑽營造有限公司施工至八十八
      年十一月二十四日因積欠應付貨款致營運困難，致停工不再承作施工，被告與
      中壢市公所有承攬契約，巨鑽營造有限公司與中壢市公所間無任何契約規定，
      被告有完成該承攬契約之義務，故被告乃接續巨鑽營造有限公司未完成之中壢
      市○○路○段拓寬工程後段部分，原告以巨鑽營造有限公司無力支付應付貨款
      亦原本不再供應預拌混凝土，惟被告既然接替巨鑽營造有限公司繼續施工，且
      允諾應付貨款由被告直接支付，為此原告自八十八年十一月二十四日起依約運
      送預拌混凝土至工地，仍由被告公司之員工楊順昌、丁友順等人簽收，被告並
      簽發金額五十八萬六千元，到期日為八十九年三月二十日，第一商業銀行中壢
      分行支票一張給付貨款，經提示兌現，原告又另開立統一發票二張供被告作報
      稅用，該拓寬工程經施工完工並驗收完成，嗣原告向被告請領積欠貨款五十九
      萬四千五百五十元時，被告拒絕給付。
（五）按買受人對於出賣人有交付約定價金及受領標物之義務，此民法第三百六十七
      條定有明文。本件原告與被告訂有預拌混凝土訂貨契約，原告依約將全數預拌
      混凝土交付被告使用，被告曾簽發支票及交付客票給付部分貨款，原告並開立
      統一發票供被告報稅之用，兩造間有買賣之事實，被告依法有給付所積欠之貨
      款五十九萬四千五百五十元之義務。為此，原告爰依買賣契約提起本件訴訟，
      請求判決如聲明所示。
三、證據：提出統一發票四紙、經濟部函文一紙、經濟部公司執照一紙、桃園縣政府
          函文一紙、訂貨單一紙、請款單六紙、公司變更登記事項卡一紙、送貨單
          六十四紙為證。
乙、被告方面：
一、聲明：求為判決（一）駁回原告之訴及假執行之聲請。（二）若受不利益之判決
          ，請准被告提供現金或等值之第一商業銀行立分行可轉讓定期存單，免為
          假執行。
二、陳述：
（一）被告否認系爭混凝土買賣契約為原告與被告二人所訂購，本件原告主張被告積
      欠系爭款項，其請求權之存在與否，乃為原告得否提起本訴之前提，故本件原
      告應證明兩造間確實有買賣之法律關係存在，始足當之。然則，原告提出據以
      證明兩造存有買賣之法律關係之訂貨單，係屬私文書之一種，而被告公司否認
      該文書之真正，因該訂購單並非被告公司之大小章，原告主張其與被告間存在
      有買賣契約對此應負舉證責任。
（二）本件桃園縣中壢市○○路○段拓寬工程，係被告向中壢市公所承攬，再由被告
      之股東甲○○將工程局部（如土方工程、鋼筋、模板及混凝土等含工帶料）委
      由訴外人黃銀圓施作，黃銀圓則以巨鑽營造有限公司名義自八十八年四月三十
      日起，陸續向原告訂購預拌混凝土，此為原告之準備書狀所自認，足證，被告
      僅與黃銀圓存在有分包承攬契約關係，且並未與原告存有訂購預拌混凝土買賣
      契約關係，至於原告公司則應係出於訴外人巨鑽營造有限公司或黃銀圓向其訂
      購預拌混凝土之由，始交付預拌混凝土予巨鑽營造有限公司承作上開拓寬工程
      施工。再原告主張巨鑽營造有限公司自八十八年十一月二十四日起即不再承作
      施工等事實，則與事實不符，因巨鑽營造公司自八十八年十一月二十四日後不
      僅繼續施作系爭工程，且續領工程款，更已完成該工程，故原告此部份主張並
      不實在。
（三）本件中壢興仁路二段工程，工程款均由被告撥交股東甲○○，而由訴外人黃銀
      圓向甲○○結算，分十三次領款，總計工程款達七百二十八萬一千六百元，由
      上既足證本件中壢工程之土木工程部分，自始至終由被告之股東甲○○交予黃
      銀圓再承攬施作，而該預拌混凝土又係黃銀圓以巨鑽營造有限公司之名義向原
      告訂購，故系爭貨款應由巨鑽營造有限公司給付，原告竟以被告為請求對象，
      其訴顯無理由。又被告所簽發之五十八萬六千元之支票，係由訴外人黃銀圓以
      暫借款之名義，向甲○○預支工程款，被告始簽發該紙支票，由甲○○交予黃
      銀圓轉交原告，以代付該款項，並非被告直接向原告訂貨而給付貨款，原告不
      得爰依該票據遽論兩造間存在有預拌混凝土之買賣契約關係，故本件原告主張
      並無理由。
三、證據：提出支付憑單十三紙為證。
    理    由
甲、程序方面：
    本件原告起訴主張原告公司之前身為駿錩實業股份有限公司，負責人黃茂富，但
    駿錩實業股份有限公司於八十八年十一月三日更名為巨騵實業股份有限公司，法
    定代理人變更為丙○○，八十九年四月二十七日又變更負責人為張秀鳳等事實，
    為被告所不爭執，並業據原告提出經濟部於八十八年十一月四日所發之經（八十
    八）中字第八八九七八九三六號函文一紙、經濟部公司執照一紙及桃園縣政府於
    八十九年四月二十七日所發之府建商字第０八九三三八九二一號函文一紙可查，
    應堪信為真實，而原告於八十九年八月九日提起本訴，故其以張秀鳳為其法定代
    理人，應為法所許，此合先敘明。
乙、實體方面：
一、本件原告起訴主張桃園縣中壢市○○路○段拓寬工程，係被告向桃園縣中壢市公
    所承攬後，再自行發包給訴外人巨鑽營造有限公司承作施工，巨鑽營造有限公司
    施工至八十八年十一月二十四日，因積欠應付貨款致營運困難，因而停工不再承
    作施工，然被告與中壢市公所有承攬契約，巨鑽營造有限公司與中壢市公所間無
    任何契約存在，被告負有完成該承攬契約之義務，故被告乃接續巨鑽營造有限公
    司未完成之中壢市○○路○段拓寬工程後段部分，原告以巨鑽營造有限公司無力
    支付應付貨款原本不再供應預拌混凝土，惟被告既然接替巨鑽營造有限公司繼續
    施工，且允諾應付貨款由被告直接支付，為此原告自八十八年十一月二十四日起
    依約運送預拌混凝土至工地，仍由被告公司員工簽收，被告並簽發金額五十八萬
    六千元，到期日為八十九年三月二十日，第一商業銀行中壢分行支票一張給付貨
    款，經提示兌現，原告又另開立統一發票二張供被告作報稅用，該拓寬工程經施
    工完工並驗收完成，嗣原告向被告請領積欠貨款五十九萬四千五百五十元時，被
    告拒絕給付，為此，爰依雙方之買賣契約提起本件訴訟。
二、被告則以系爭預拌混凝土並非被告向原告訂購，桃園縣中壢市○○路○段拓寬工
    程，乃被告向桃園縣中壢市公所承包後，將土方、鋼筋、板模及混凝土連工帶料
    轉包給訴外人巨鑽營造有限公司，系爭混凝土係訴外人巨鑽營造有限公司向原告
    訂購，而原告所提之訂購單並非被告所簽發，原告提出該訂購單應舉證證明其真
    實。又雖原告持有被告所簽發之第一商業銀行中壢分行面額五十八萬六千元之支
    票一紙，然該支票並非被告給付之貨款，而係訴外人巨鑽營造有限公司之負責人
    黃銀圓向被告調借之支票，原告並不得以此遽論被告為系爭混凝土買賣契約之當
    事人。再訴外人巨鑽營造有限公司已完成該承包之工程，被告並未有接續被告承
    作該工程之情形，亦未有承擔巨鑽營造有限公司債務之情形，故原告向被告請求
    給付系爭貨款並無理由。
三、本件原告起訴主張被告向桃園縣中壢市公所承攬桃園縣中壢市○○路○段拓寬工
    程，並將土方、鋼筋、板模工程轉包給訴外人巨鑽營造有限公司，然原告尚有五
    十九萬四千五百五十元之預拌混凝土貨款尚未受償等事實，業據原告提出統一發
    票四紙為證，而被告對此亦不爭執，故堪信原告此部份主張為真實。
四、又原告主張前開預拌混凝土之買受人為被告，此為被告所否認，並抗辯該預拌混
    凝土乃訴外人巨鑽營造有限公司向原告訂購，系爭混凝土買賣契約之當事人為原
    告及訴外人巨鑽營造有限公司，而非被告等語。經查，原告所提以被告為名之八
    十八年七月一日所簽訂之預拌混凝土訂貨單，此經被告否認該文書之真正，依據
    民事訴訟法第三百五十七條之規定，私文書應由舉證人證其真正，而經本院比對
    該訂購單及卷附之被告公司變更登記事項卡上之公司大章及負責人小章相較，其
    二者印文樣式明顯不同；再比對被告所不爭執真正之卷附票號QA0000000
    號、面額為五十八萬六千元之支票，關於公司印章及負責人印章，印文樣式亦明
    顯不同。又雖原告又提出楊梅段之訂購單，然此被告亦爭執其真正，故光以前述
    原告所提出之文書，並無法證明系爭混凝土訂購單之文書真正，故不得以此證明
    被告為系爭混凝土之買受人。再原告主張因被告向原告訂購該混凝土，始簽發以
    被告為名之統一發票供被告作帳之用，然被告亦否認上情。查，該統一發票係原
    告單方面製作之私文書，並非被告所製發，而原告並無法舉證證明此發票係出於
    被告之要求所製作，故不得僅以此統一發票遽論系爭混凝土之買受人為被告，故
    原告此部份主張並不可採。
五、再系爭工程係桃園縣中壢市公所交由被告承攬，被告再行轉包給訴外人巨鑽營造
    有限公司，此為雙方所不爭執。依目前一般工程營造業習慣，轉包乃上游廠商以
    一定價格交由下游廠商承攬，上游廠商為控制成本，乃大多連工帶料交由下游承
    包，易言之，下游廠商須自行負擔人事及材料成本，因若由上游廠商負責購買材
    料交由下游廠商施工，上游廠商將承擔下游廠商對於材料是否有侵占或浪費之風
    險，此不符合成本控制，故原告主張系爭工程係由被告向原告購買預拌混凝土後
    ，再由原告交付訴外人巨鑽營造有限公司施作，此實不符合常情。再原告對於八
    十八年十一月二十四日以前之貨款均係以巨鑽營造有限公司之負責人黃銀圓以個
    人名義簽發支票等情並不爭執，雖原告抗辯黃銀圓僅係貨款之轉交人云云，然若
    真如原告所言系爭混凝土為被告所訂購，被告直接將貨款交付原告即可，何須由
    被告將貨款交付黃銀圓，再由黃銀圓以現金或以個人名義之支票交付原告？此無
    疑多此一舉並相對增加被告之風險，亦不符合經驗法則。再原告主張自八十八年
    十一月二十四日巨鑽營造有限公司營業困難，被告因有完成該承攬契約之義務，
    故被告乃接續巨鑽營造有限公司未完成之中壢市○○路○段拓寬工程後段，並承
    諾支付該筆貨款云云。然查，據原告提出之混凝土送貨單所示，巨鑽營造有限公
    司之負責人黃銀圓於八十九年一月十一、十二日尚簽收該貨物，若被告真於八十
    八年十一月二十四日接替訴外人巨鑽營造有限公司之工程，為何仍由訴外人黃銀
    圓簽收該貨物？此顯有矛盾。再據被告所提出之支付憑單，其自八十八年十二月
    二十一日起至八十九年四月二十日止，均有黃銀圓及其妻羅秀蘭之領款簽名，此
    為原告所不爭執，故若嗣後之工程係由被告接續承攬，被告豈可能讓黃銀圓請領
    該款項？原告此部份主張亦與常情不符。至於原告主張持有被告所簽發之五十八
    萬六千元之支票，此部分被告抗辯係黃銀圓向其借票，其交付黃銀圓而來，此業
    據被告提出關於該支票之支付憑單，其上載明代付黃銀圓估驗款，並據黃銀圓經
    手，此部分關於黃銀圓之簽名，原告均不爭執其真正，且據本院職權比對原告提
    出送貨單關於黃銀圓簽收之親筆簽名，兩者簽名筆勢、神韻、書寫習慣及字體結
    構均相似，應可認被告所提之支付憑單關於黃銀圓簽名之真正，足見，原告所持
    之五十八萬六千元之支票，乃黃銀圓向被告借票而來，並非被告基於買受人支付
    貨款之原因給付票據，故被告不得遽以主張被告為系爭貨款之買受人。本院綜觀
    卷內原告所提之證據資料，均無法證明被告為系爭預拌混凝土之買受人，亦無法
    證明被告承擔該債務，故原告爰依買賣契約請求被告給付貨款，並無所據，應認
    無理由。
六、從而，本件原告爰依買賣契約請求被告給付原告五十九萬四千五百五十元，及自
    起訴狀繕本送達翌日即八十九年九月十日起至清償日止，按年息百分之五計算之
    利息，於法無據，應駁回之。
七、假執行之宣告：原告陳明願供擔保，請准宣告假執行，然原告既受敗訴之判決，
    其假執行之聲請，失所附麗，應併予駁回之。
八、據上論結：原告之訴為無理由，依民事訴訟法第七十八條，判決如主文。
中　　　華　　　民　　　國　　九十一　　年　　　七　　　月　　十六　　日
                                        臺灣桃園地方法院民事第二庭
~B法　　　官　田玉芬
右為正本係照原本作成
如對本判決上訴須於判決送達後廿日內向本院提出上訴狀
中　　　華　　　民　　　國　　九十一　　年　　　七　　　月　　 十六　　 日
~B書　記　官　羅文
